臺灣高雄地方法院刑事判決　　　　　　　　　　　　九十一年度訴字第二五八九號
　　公　訴　人　臺灣高雄地方法院檢察署檢察官
　　被　　　告　乙○○○
　　被　　　告　甲○○○
　　共　　　同
　　選任辯護人　黃祖裕
右列被告等因違反森林法案件，經檢察官提起公訴（九十年度偵字第二一八七０號）
，本院判決如左：
    主  文
乙○○○、甲○○○均無罪。
    理  由
一、公訴意旨略以：乙○○○、甲○○○共同基於意圖為自己不法之所有之犯意聯絡
    ，於民國九十年九月一日，在高雄市○○區○○段一三五之四及一四二之一九（
    起訴書誤繕為一四五之一九）地號內即興國路法興寺旁屬於風景保安林之林地內
    ，由甲○○○向不詳姓名之人借得鐮刀一支交給乙○○○使用，由乙○○○持鐮
    刀砍伐林內樹木。同日下午一時許，嗣因有不詳姓名市民向高雄市風景區管理所
    報案，該所通知壽山站駐警陳禹超處理，陳禹超到場予以制止並報警處理，致乙
    ○○○於砍伐後，未及將砍伐後樹木載走即被查獲。
二、按犯罪事實應依證據認定之，無證據不得推定其犯罪事實；又不能證明被告犯罪
    ，應諭知無罪之判決，刑事訴訟法第一百五十四條、第三百零一條第一項定有明
    文。又認定不利於被告之事實，須依積極證據，苟積極證據不足為不利於被告事
    實之認定，即應為有利於被告之認定，更不必有何有利之證據，最高法院著有三
    十年上字第八一六號判例可參。
三、公訴人認被告二人共同涉有違反森林法第五十二條第二項（犯同條第一項第一款
    ）、第五十四條之罪嫌，無非以上開地段屬於森林法第二十二條第八款所定之保
    安林，有高雄市政府九十年七月二十日高市府建三字第二六三六二號函影本在卷
    足憑，並據財政部國有財產局南區辦事處職員王景霖證述詳確，復有國有林木遭
    砍伐會勘紀錄、勘查位置圖及相片十八張附卷可證。又證人陳禹超結證稱：「．
    ．．拿鐮刀的女性（指乙○○○）一看到我即停止砍伐的動作，她發現我後轉身
    ，我再到現場看，樹木已被砍倒傾斜，我剛到時有看到她（指乙○○○）正在砍
    樹，樹已傾斜一半，我轉換位置拍照時，樹已倒了」等語。又查證人陳禹超與被
    告乙○○○素不相識，更無仇隙，自無誣攀之理。再查甲○○○陳稱，鐮刀係甲
    ○○○所借得，甲○○○亦承認其曾向他人詢問鐮刀等工具可否使用等情，為其
    論據。訊據被告乙○○○、甲○○○均堅決否認有何違反森林法之犯行，被告乙
    ○○○辯稱：伊有拿鐮刀割藤蔓整理環境，並未砍樹等語；被告甲○○○辯稱：
    該處係屬公園，伊與乙○○○至法興禪寺拜拜完後欲整理環境，整理時已有兩棵
    樹遭砍下，那兩棵樹很粗，伊等不可能砍斷，且該處非屬保安林等語。
四、按森林法第五十二條第一項第一款規定：「竊取森林主、副產物而有左列情刑之
    一者，處六月以上五年以下有期徒刑，併科贓額二倍以上五倍以下罰金：一、於
    保安林犯之者。．．．」；同法第五十四條規定：「毀棄、損壞保安林，足以生
    損害於公眾或他人者，處三年以下有期徒刑、拘役或科新臺幣三十萬元以下罰金
    。」，是上開二條文，須以在「保安林」犯之者，始科以刑罰。查證人即行政院
    農業委員會林務局屏東林區管理處人員郭進財於本院調查程序中結證稱：保安線
    （如附圖粉紅色線）以西為保安林，保安線以東之部分非保安林，被告二人當時
    為高雄市風景區管理所壽山站駐警陳禹超查獲時所站立之位置，係在保安線以東
    之位置即如附圖籃框內所畫橘色部分之道路二條各一邊。法興禪寺所在之位置，
    包括建築物及其旁之腹地，係在保安線以東，非屬保安林等語（見本院九十一年
    十二月十九日訊問筆錄），並提出保安林位置圖二紙附卷可稽，又證人高雄市政
    府建設局人員葉瑞豐於本院調查程序中結證稱：高雄市政府建設局並非該林地之
    主管機關等語（見本院九十一年十二月十九日訊問筆錄）且經本院於九十一年十
    月二十五日至現場勘驗屬實，有勘驗筆錄一份在卷可憑，是縱被告二人確有砍伐
    法興禪寺內之林木，亦因該寺地處位置非屬保安林內，而不構成森林法第五十二
    條第二項、同法第五十四條之罪。另參以查獲時之現場照片十八張，現場遭砍伐
    者多係雜草枝葉等無經濟價值之物，且扣案之柴刀、修枝剪刀各一支、鐮刀二支
    ，實無法以之鋸斷林木，至多僅能用以修剪，是難認被告二人有不法之所有之意
    圖。
五、此外，本院復查無其他積極證據足資佐證認被告二人有公訴人所指訴之犯行，既
    不能證明被告二人犯罪，自均應諭知無罪之判決。
據上論斷，應依刑事訴訟法第三百零一條第一項規定，判決如主文。
本案經檢察官楊慶瑞到庭執行職務。
中    華    民    國    九十一    年      十二      月      二十七      日
                                  臺灣高雄地方法院刑事庭
                                      法  官  何悅芳
右正本證明與原本無異。
如不服本判決，應於判決送達後十日內，向本院提出上訴狀。
                                      書記官  顏宗貝
中    華    民    國    九十一    年      十二      月      二十七      日
